【裁判字號】    99,抗,1363
【裁判日期】    991124
【裁判案由】    聲請定其應執行刑
【裁判全文】
臺灣高等法院刑事裁定                  99年度抗字第1363號
抗  告  人
即  受刑人  白忠孝
上列抗告人因檢察官聲請定應執行刑案件，不服臺灣板橋地方法
院中華民國99年10月14日所為之裁定（99年度聲字第4900號），
提起抗告，本院裁定如下：
    主  文
抗告駁回。
    理  由
一、原審裁定意旨略以：抗告人即受刑人白忠孝（簡稱抗告人）
    因違反毒品危害防制條例等罪，經臺灣板橋地方法院判處如
    附表所示之刑，且均於附表所示之日期確定在案，茲檢察官
    聲請定其應執行之刑，經審核認聲請為正當，爰定其應執行
    刑為有期徒刑23年10月。
二、抗告意旨略以：刑法第51條第5 款規定「宣告多數有期徒刑
    者，於各刑中之最長期以上，各刑合併之刑期以下，定其刑
    期」；另同法第2 條第1 項規定「行為後法律有變更者，適
    用行為時之法律。但行為後之法律有利於行為人者，適用最
    有利於行為人之法律。」亦即依民國95年7 月1 日施行之新
    刑法，應適用最有利於行為人之法律。另同日修正施行之刑
    法第56條將連續犯之規定廢除，乃因實務界對於同一罪名之
    認定過寬，所謂之概括犯意經常可連綿數年之久，且在採證
    上過於寬鬆，致過度擴張連續犯之概念，併案浮濫造成不公
    ，而於修正後，基於連續犯原即為數罪之本質及罪刑公平原
    則，將過去視為連續犯之數罪，原則上回歸數罪併罰，藉此
    維護刑罰公平性，因此刑法修正後，多次施用毒品之犯行，
    採一罪一罰，始符合立法本旨。然所謂之公平原則，觀新制
    下一罪一罰之相關判決，獨對犯毒品危害防制條例中施用毒
    品罪者有欠公允，參照販賣毒品罪之案例，被告所犯5 次販
    賣行為，各分別判處15年，共計75年，其後定應執行刑大約
    為8 年6 月至19年；又如強盜案件，所犯普通強盜罪6 件，
    各分別判處5 年6 月，共計33年，其後定應執行刑為6 年半
    左右，其他如竊盜案件等亦同，其審判過程與多次施用毒品
    案件不同之處，在於上開案例於判決前，大致吸收由同一法
    官審理判決，而施用毒品案件則無此情況，例如6 次施用毒
    品，各分別判刑1 年2 月，後定應執行刑時，卻為6 至7年
    左右，二者之間待遇何止天壤之別，不公之處昭然可見，適
    用同一刑法，何以落差如此巨大，是否符公平原則使人疑惑
    。又就比例原則而言，毒品危害防制條例中之販賣第二級毒
    品罪，依例判決刑度大約7 至8 年，而同條例之施用毒品罪
    者，依新制採一罪一罰，且施用毒品者均有成癮性，長期反
    覆使用，所多次犯行依現行新制下之刑度，與販賣毒品者不
    遑多讓，更而有甚之，惟販賣毒品屬高度之犯罪行為，何以
    刑度與施用毒品之低度犯行相當，顯有違背比例原則，請求
    本於公平原則、從新從輕原則，量定最有利於抗告人之應執
    行刑等語。
三、按裁判確定前犯數罪者，併合處罰之；又數罪併罰，有二裁
    判以上者，依刑法第51條之規定，定其應執行之刑；又宣告
    多數有期徒刑者，於各刑中之最長期以上，各刑合併之刑期
    以下，定其刑期，但不得逾30年，刑法第50條、第53條、第
    51條第5 款分別定有明文。經查，抗告人先後犯有如附表編
    號1 至9 所示之罪，經分別判處徒刑確定在案，其中如附表
    編號1 至3 所示之罪，曾經原審法院定應執行刑為有期徒刑
    1 年10月，另如附表編號4 至6 所示之罪，亦曾經原審法院
    定應執行刑為有期徒刑22年6 月，有各該判決在卷可稽，臺
    灣板橋地方法院檢察署檢察官依法就附表所示之罪再行聲請
    原審法院定其應執行之刑，經原審法院認聲請為正當並定其
    應執行刑為有期徒刑23年10月，係如附表所示各罪刑中之最
    長期以上，各刑合併之刑期以下，合於法律所定之外部界限
    ，復未逾自由裁量之內部性界線，並無不合；又量定應執行
    刑，除應合於法律所定內、外部界線外，並經就各個具體案
    件斟酌各種情狀，不同具體個案間因情狀不同，自無從以不
    同具體個案量定之應執行刑而為比附援引。本件原審法院審
    酌附表編號1 至9 各案之犯罪具體情狀，量定其應執行刑，
    應屬合法允當，且與比例原則並無相違。綜上，抗告意旨指
    摘原裁定不當，為無理由，應予駁回。
據上論斷，應依刑事訴訟法第412條，裁定如主文。
中    華    民    國    99    年    11    月    24    日
                  刑事第十九庭審判長法  官  鄧振球
                                    法  官  彭幸鳴
                                    法  官  潘翠雪
以上正本證明與原本無異。
不得再抗告。
                                    書記官  邵淑津
中    華    民    國    99    年    11    月    26    日

司法院資訊處製作；財團法人民間司法改革基金會備份。
